臺灣彰化地方法院彰化簡易庭民事判決
109年度彰簡字第672號
原      告  巫國想  
訴訟代理人  劉建成律師
被      告  林阿欗  
訴訟代理人  許家瑜律師
上列當事人間請求拆屋還地事件，本院於民國110年5月11日言詞
辯論終結，判決如下：
    主      文
被告應將坐落彰化縣○○鄉○○段○○○○○○地號土地上如附圖（即彰化
縣鹿港地政事務所民國一○九年十月二十二日字第一四四三號土
地複丈成果圖）編號A所示、面積五十八平方公尺之一層磚造建
物及雨遮拆除，並將該部分土地返還原告。
訴訟費用由被告負擔。
本判決得假執行。
    事實及理由
一、按訴訟繫屬中為訴訟標的之法律關係，雖移轉於第三人，於
    訴訟無影響；前項情形，第三人經兩造同意，得聲請代移轉
    之當事人承當訴訟，民事訴訟法第254條第1項、第2項前段
    分別定有明文。查本件訴訟繫屬中，原為原告之林昆聰、林
    昆連、林慶輝於民國109年12月28日將坐落彰化縣○○鄉○○段0
    00000地號土地（下稱系爭土地）之應有部分全部移轉予第
    三人巫國想，並均辦妥所有權移轉登記，有系爭土地登記第
    一類謄本及地籍異動索引各1份在卷可稽（見本院卷第163、
    205至208頁），而由巫國想具狀聲請承當訴訟（見本院卷第
    339頁），且經被告及移轉之當事人林昆聰、林昆連、林慶
    輝同意（見本院卷第341、363頁），依上揭法條規定，應由
    原告巫國想承當訴訟，林昆聰、林昆連、林慶輝則脫離本件
    訴訟，合先敘明。
二、原告主張：系爭土地為原告所有，惟被告所有坐落系爭土地
    上如彰化縣鹿港地政事務所109年10月22日字1443號土地複
    丈成果圖（下稱附圖）編號A所示，面積58平方公尺之1層磚
    造建物及雨遮（下合稱系爭房屋），並無合法權源占用，屬
    無權占有，爰依民法第767條第1項之規定，提起本件訴訟等
    語。並聲明：如主文第1項所示。
三、被告則以：
（一）系爭土地係50幾年間由被告之父親林銀河（實際上為被告
      出資）和伯父向第三人購買，當時土地為彰化縣○○鄉○○段
      0000地號（下稱2502地號土地），面積為2593平方公尺，
      應有部分比例為58分之9，嗣再由被告出資，與伯父、及
      父林銀河一起興建三合院（含系爭房屋）後，共同居住於
      其上。林銀河於69年6月24日死亡後，2502地號土地應有
      部分於69年10月3日以繼承為登記原因移轉予被告之弟林
      金龍。後上開土地於100年5月23日分割後，由林昆聰、林
      昆連、林慶輝分配取得系爭土地。
（二）系爭房屋於興建之初，該房屋及2502地號土地應有部分持
      分均同屬林銀河所有，且實際上均係由被告出資，被告自
      有占有使用之權利。林銀河於69年間死亡後，三合院及系
      爭房屋之事實上處分權由被告、訴外人林金龍、林金輝所
      繼承，故2502地號土地雖於分割後由林昆聰、林昆連、林
      慶輝取得，致土地及地上物分歸不同人，惟依民法第425
      條之1第1項之規定，被告現占有使用系爭房屋，應推定於
      得使用期限內，有法定租賃權存在等語置辯。
（三）並聲明：原告之訴駁回。
四、得心證之理由：
（一）原告主張系爭土地為其所有，系爭房屋占用系爭土地如附
      圖所示編號A部分面積58平方公尺等情，業據其提出土地
      登記第一類謄本、現場彩色列印照片、地籍圖謄本為證，
      並經本院會同彰化縣鹿港地政事務所人員測量，製有勘驗
      筆錄及附圖之複丈成果圖在卷可稽，且為被告所不爭執，
      堪信為真實。
（二）原告另主張系爭房屋係無權占用系爭土地，則為被告所否
      認，並以上情置辯，是本件爭點厥為：1.系爭房屋之所有
      權或事實上處分權人為何人？2.系爭房屋有無民法第425
      條之1第1項規定之適用，是否為有權占用系爭土地？茲析
      述如下。
（三）系爭房屋為被告所有：
　　1.按建物之拆除，為事實上之處分行為，未經辦理所有權第
      一次登記之建物，僅所有人或有事實上處分權之人，方有
      拆除之權限。查系爭房屋為未辦保存登記之建物，為兩造
      所不爭執。被告抗辯系爭房屋係其父林銀河興建，由伊及
      其兄弟林金龍、林金輝繼承，原告則否認系爭房屋為林銀
      河所興建，主張為被告所起造等語。
　　2.查系爭房屋西側之三合院，房屋稅籍編號分別為00000000
      000、00000000000、00000000000號，另房屋之地址均載
      彰化縣○○鄉○○村○○路00號，其中房屋稅籍編號0000000000
      0號之納稅義務人姓名為林銀河，起課年月為53年1月。嗣
      於72年7月1日彰化縣○○鄉○○村○○路00號經門牌整編後更改
      為彰化縣○○鄉○○路0段000巷00號、37號，其中彰化縣○○鄉
      ○○路0段000巷00號於72年7月1日整編時，戶長姓名為林金
      龍，有彰化縣地方稅務局109年10月8日彰稅房字第109002
      0366號函暨房屋稅籍證明書、彰化○○○○○○○○○110年4月26
      日彰福戶字第1100000906號函暨門牌號碼整編登記冊、門
      牌變更資料查詢等各1份在卷可憑（見本院卷第75至79、2
      99至305頁）。綜上房屋稅籍及門牌整編資料，系爭房屋
      旁之三合院中房屋稅籍編號00000000000號部分，為被告
      父親林銀河起造所有，核與被告所述相符，應堪認定。
　　3.惟房屋稅籍編號00000000000號之房屋標的為一長條型，
      有該房屋平面圖在卷可參（見本院卷第79、85頁），並未
      見包含系爭房屋。被告自陳其父林銀河係於69年6月24日
      死亡，然依原告提出之69年7月1日之航照圖（本院卷第32
      5頁），對照系爭土地之地籍圖（本院卷第293頁），彰化
      縣○○鄉○○村○○路00號三合院東側，並未見系爭房屋（原告
      提出之航照圖紅色箭頭處所指房屋處，經比對地籍圖並非
      系爭房屋，而係同段2461地號土地上之建物，原告容有誤
      會），是可推認系爭房屋應於69年7月1日後所興建。又被
      告之父林銀河既係於69年6月24日死亡，系爭房屋即無可
      能為被告之父林銀河起造。另本件至現場履勘時，被告已
      當場陳稱：系爭房屋是伊2、30歲時興建的，為伊所有、
      使用，並無門牌，水電係用隔壁三合院以前父親申請的，
      收信地址也是用隔壁三合院之門牌號碼等語（見本院卷第
      115頁），益徵系爭房屋確實係為被告於其父死亡後所興
      建，是系爭房屋為被告起造而所有之事實，足堪以認定。
（四）系爭房屋並無民法第425條之1第1項規定之適用：
　　1.按土地及其土地上之房屋同屬一人所有，而僅將土地或僅
      將房屋所有權讓與他人，或將土地及房屋同時或先後讓與
      相異之人時，土地受讓人或房屋受讓人與讓與人間或房屋
      受讓人與土地受讓人間，推定在房屋得使用期限內，有租
      賃關係。其期限不受第449條第1項規定之限制，民法第42
      5條之1第1項定有明文。
    2.查系爭房屋為被告所有，已如上述。而系爭土地分割前為
      同段2502地號土地，2502地號土地於94年6月10日前原所
      有人為林金龍、林金輝、林萬益、林墩、林清江、林昆連
      、林慶輝、林昆聰、林金民等共有。嗣林金輝死亡後，由
      林欣麒、林正原於94年6月10日辦理分割繼承而共有。嗣
      於100年5月23日經原告共有人和解分割出系爭土地，並於
      100年5月24日和解分割由林昆連、林慶輝、林昆聰共有取
      得，再於109年12月28日將系爭土地移轉予原告等情，有
      系爭土地、同段2502地號土地異動索引查詢資料各1份在
      卷可憑（見本院卷第199至208頁）。是100年5月23日分割
      前之同段2502地號土地、100年5月23日和解分割後之系爭
      土地，均非被告所有，而無「房屋土地同屬一人所有，而
      僅將土地所有權讓與他人」之情形，與民法第425條之1第
      1項之規定有間，自無適用或類推適用該規定可言，是被
      告抗辯有法定租賃權得合法占有使用系爭土地，並無理由
      。
（五）按所有人對於無權占有或侵奪其所有物者，得請求返還之
      。對於妨害其所有權者，得請求除去之，民法第767條第1
       項前段、中段分別定有明文。查系爭房屋為被告所有，
      業如上述，被告復未能舉證證明其占有使用系爭土地有何
      正當權源，則原告主張被告係無權占有，請求被告將占用
      部分拆除，並將該部分土地返還原告，應屬可採。
五、綜上所述，原告依民法第767條第1項前段、中段規定，請求
    判決如主文第1項所示，為有理由，應予准許。
六、本件判決之基礎已臻明確，兩造其餘之爭點、攻擊防禦方法
    及舉證，核與判決無影響，爰不一一論述，併此敘明。
七、本件係就民事訴訟法第427條訴訟適用簡易程序所為被告敗
    訴之判決，依同法第389條第1項第3款規定，應依職權宣告
    假執行。
八、訴訟費用負擔之依據：民事訴訟法第78條。
中　　華　　民　　國　　110 　年　　6 　　月　　1 　　日
                  臺灣彰化地方法院彰化簡易庭
                      法　官　李欣恩
以上正本係照原本作成。　　　　　　　　　　　
如不服本判決，應於送達後20日內，向本院提出上訴狀並表明上
訴理由，如於本判決宣示後送達前提起上訴者，應於判決送達後
20日內補提上訴理由書（須附繕本）。　　　　　　　　　　
中　　華　　民　　國　　110 　年　　6 　　月　　1 　　日
                      書記官  石坤弘